【裁判字號】    89,交聲,100
【裁判日期】    890728
【裁判案由】    違反道路交通管理處罰條例聲明異議
【裁判全文】
臺灣臺北地方法院交通事件裁定                    八十九年度交聲字第一○○號
    異議人即
    受處分人  甲○○
右列受處分人因違反道路交通管理處罰條例案件，對於臺北市交通事件裁決所中華民
國八十九年二月一日所為之二件處分( 原處分案號：北市交裁駕字第22-343756 號及
第00-000000 號 )聲明異議，本院裁定如左：
        主      文
原處分均撤銷。
甲○○機器腳踏車駕駛人，未領有駕駛執照駕車，處新臺幣陸仟元( 即銀元貳仟元 )
罰鍰；又停車時，在設有禁止停車標線之處所停車，處新臺幣陸佰元罰鍰。
        理      由
一、按「道路交通管理處罰條例」及「道路交通安全規則」所規定之「汽車」，均包
    括「機器腳踏車」，道路交通管理處罰條例第三條第八款及道路交通安全規則第
    二條第一項第一款均定有明文。汽( 機 )車駕駛執照為駕駛汽( 機 )車之許可憑
    證，由駕駛人向公路監理機關申請登記，考驗及格後發給之，未領有駕駛執照駕
    車者，處銀元二千元以上四千元以下( 即新臺幣六千元以上一萬二千元以下 )罰
    鍰，並禁止其駕駛，扣留其車輛牌照，道路交通安全規則第五十條第一項及道路
    交通管理處罰條例第二十一條第一款均有規定。又「禁止停車線」標線為「黃色
    實線」，用以指示禁止停車路段，以劃設於道路緣石正面及頂面為原則，無緣石
    之道路得標繪於路面上，「道路交通標誌標線號誌設置規則」第一百六十八條第
    一項、第二項有明文規定，汽( 機 )車駕駛人在設有禁止停車標線之處所停車者
    ，處新臺幣六百元以上一千二百元以下罰鍰，道路交通管理處罰條例第五十六條
    第一項第四款亦有處罰規定。
二、本件受處分人即異議人甲○○於八十八年十二月十五日上午十時十一分許，明知
    其當時並未領有重型機器腳踏車駕駛執照，猶無照駕駛一輛車牌CIP-085 號重型
    機器腳踏車，駛抵「臺北航空站」( 俗稱：臺北松山機場 )航站大廈東側前路面
    劃設有黃色禁止停車實線處所，明知該處所禁止停車，竟為替某旅行社送機票予
    不詳姓名購票旅客，逕自將所駕駛之該輛重型機器腳踏車在禁止停車之該航站大
    廈東側前違規停車，為在該處執行交通整理勤務之內政部警政署航空警察局臺北
    分局( 下稱：航警局臺北分局 )警備隊員警莊良獻攔停制止，以受處分人有違反
    道路交通管理處罰條例第二十一條第一款( 無照駕駛 )及第五十六條第一項第四
    款( 在禁止停車標線處所停車 )規定之行為當場掣單( 違規舉發單號碼：343756
     )舉發。莊警員雖禁止甲○○駕駛該輛重型機器腳踏車，但受處分人甲○○不聽
    制止，堅持駕駛該輛重型機器腳踏車離去，惟甫抵相距約七○公尺之航站大廈西
    側( 巡迴計程車排班處 )前，又遭在該處執行交通整理勤務並知悉甲○○並未考
    領重型機器腳踏車之航警局臺北分局警備隊員警黃丈祐攔停，以其違反道路交通
    管理處罰條例第二十一條第一款( 無照駕駛 )規定，再度掣單( 違規舉發單號碼
    ：343865 )舉發。受處分人甲○○於應到案日期( 八十八年十二月卅日 )前之同
    年月廿八日至原處分機關報到，原處分機關承辦人文君妃誤認受處分人所持號碼
    「343756」違規舉發單所載違規行為僅係違反道路交通管理處罰條例第二十五條
    第三款( 駕駛車輛未隨身攜帶駕駛執照 )及第五十六條第一項第四款( 在設有禁
    止停車標誌、標線之處所停車)之規定，且誤認受處分人所持另紙號碼「343865
    」違規舉發單所載違規行為，則係違反道路交通管理處罰條例第二十五條第三款
    ( 駕駛車輛未隨身攜帶駕駛執照 )之規定，而分別依序從重裁處新臺幣一千八百
    元罰鍰( 舉發單號碼：343756 )及新臺幣六百元罰鍰( 舉發單號碼：343865 )。
    受處分人雖依指示當場繳納新臺幣二千四百元罰鍰，但仍於同日向原處分機關提
    出申訴，原處分機關乃請原舉發單位( 航警局臺北分局 )調查結果，始發覺受處
    分人所持號碼「343756」違規舉發單所載違規行為，係違反道路交通管理處罰條
    例第二十一條第一款( 無照駕駛 )及第五十六條第一項第四款( 在設有禁止停車
    標線之處所停車 )兩項違規行為。原舉發單位並認另紙號碼「343865」違規舉發
    單係在同一航站大廈前，就同一違規行為( 無照駕駛 )重覆舉發，因而於八十九
    年一月七日以(八九)航警北分一字第四十七號函請原處分機關撤銷該紙號碼「34
    3865」違規舉發單。惟原處分機關因認「無照駕駛」並無併案處罰規定，非但不
    同意撤銷該紙號碼「343865」違規舉發通知單，並於八十九年二月一日重新開立
    北市交裁駕字第22-343756 號( 舉發單號碼：343756 )及第00-000000 號( 舉發
    單號碼：343865 )兩張裁決書，依序分別裁處「應罰鍰新臺幣六千六百元整；惟
    已先繳納一千八百元，尚欠四千八百元」( 違反道路交通管理處罰條例第二十一
    條第一項第一款 )及「應罰鍰新臺幣六千元；惟已先繳納六百元，尚欠五千四百
    元」( 違反道路交通管理處罰條例第二十一條第一項第一款 )。
三、訊據受處分人固不否認其於尚未考領重型機器腳踏車駕駛執照之八十八年十二月
    十五日上午十時十一分許，無照駕駛該輛車牌CIP-085 號重型機器腳踏車，在路
    面劃設有禁止停車黃色實線之「臺北航空站」航站大廈東側前違規停車為警攔停
    制止及其於同日上午十時四十分許，無照駕駛該輛重型機器腳踏車駛離該航站大
    廈西側前，再度為警攔停等事實，惟矢口否認有任何違反「道路交通管理處罰條
    例」規定之行為，辯稱略以「莊、黃兩名航警係想抓我賣黃牛票，濫用職權，但
    是當天真的是旅客叫票，並不違法」云云。經查：
    (一)受處分人係於八十八年十二月十六日( 即本件遭警取締翌日 )向臺北市監理
        處考驗及格，領得第Ｚ000000000號重型機器腳踏車駕駛執照，有機車駕駛人
        螢幕列印資料影本一紙在卷可稽。是本件受處分人於料八十八年十二月十五
        日駕駛該輛車牌CIP-085 號重型機器腳踏車為警攔停當時，確係無照駕駛。
    (二)證人( 舉發員警 )莊良獻、黃丈祐二人於八十九年七月七日本院調查中，具
        結證述渠等早已探悉受處分人常至該機場航站大廈賣黃牛票，且並無重型機
        器腳踏車駕駛執照，是其二人於八十八年十二月十五日上午在該航站大廈東
        西兩側執行交通整理勤務時，竟在卅分鐘內，受處分人尚未駕車駛離航站大
        廈前，先後分別攔停受處分人並舉發伊無照駕駛重型機器腳踏車，即便是航
        警局臺北分局主管單位( 第一組 )亦認執勤方式過當，因而發函原處分機關
        撤銷第二張黃丈祐警員開立之號碼「343865」舉發通知單，亦據證人( 航警
        局臺北分局第一組組長 )許應章於同日調查中具結證述綦詳，載明筆錄在卷
        。原舉發單位既已撤銷該紙號碼「343865」舉發通知單，原處分機關竟仍就
        已經撤銷之該紙舉發通知單開立前揭「北市交裁駕字第00-000000 號」裁決
        書，顯有未洽。
    (三)再查受處分人於八十八年十二月廿八日到案時，原處分機關承辦人文君妃誤
        認受處分人所持號碼「343756」違規舉發單所載違規行為僅係違反道路交通
        管理處罰條例第二十五條第三款( 駕駛車輛未隨身攜帶駕駛執照 )及第五十
        六條第一項第四款( 在設有禁止停車標誌、標線之處所停車 )之規定，且誤
        認受處分人所持另紙號碼「343865」違規舉發單所載違規行為，則係違反道
        路交通管理處罰條例第二十五條第三款( 駕駛車輛未隨身攜帶駕駛執照 )之
        規定，而分別依序裁處新臺幣一千八百元罰鍰( 舉發單號碼：343756 )及新
        臺幣六百元罰鍰( 舉發單號碼：343865 )，受處分人如數繳納，有原處分機
        關八十八年十二月廿八日「收據銷案電腦報表」影本一紙在卷可稽，證人文
        君妃亦於八十九年七月廿日於本院調查中結證無訛。是受處分人當日繳納之
        罰鍰金額新臺幣二千四百元，縱然係原處分機關裁罰錯誤，遍查「道路交通
        管理處罰條例」並無原處分機關可逕予分割移作其他裁罰部分金額之規定。
        本件「北市交裁駕字第22-343756 號」裁決書有關處罰主文記載顯然不當。
    (四)本件受處分人前揭「343756」違規舉發單所載「無照駕駛」及「在設有禁止
        停車標線處所停車」兩項違規事證明確，其所辯無非係卸責之詞，不足引為
        免罰依據。本件異議雖無理由，惟本件原處分機關所為前揭兩件違規裁決書
        均有不當，已詳見前述，即無法維持而應由本院均予撤銷。另依道路交通管
        理處罰條例第二十一條第一款及第五十六條第一項第四款規定，就「343756
        」違規舉發單所載兩項違規行為，分別裁處詳如主文第二項所示之罰鍰，以
        資適法。至於前揭「343865」違規舉發單既經原舉發單位撤銷，自毋庸再為
        不罰之諭知，併此敘明。
據上論斷，應依道路交通案件處理辦法第二十條前段，裁定如主文。
中      華      民      國    八  十  九    年     七     月    廿八    日
                          臺灣臺北地方法院交通法庭
                              法  官  鍾      華
右正本證明與原本無異
如不服本裁定應於送達後五日內向本院提出抗告狀
                              書記官  黃  繡  琴
中      華      民      國    八  十  九    年     七     月   三十一   日


司法院資訊處製作；財團法人民間司法改革基金會備份。
